臺灣高等法院刑事裁定                 100年度抗字第1152號
抗  告  人
即  被  告  鄧子宸
具  保  人  黃睿杰
上列抗告人因傷害案件，不服臺灣臺北地方法院100年度聲字第2
375號，中華民國100年8月31日沒入保證金裁定（聲請案號：臺
灣臺北地方法院檢察署98年度執聲沒字第267號、100年執字第
3028號 ），提起抗告，本院裁定如下：
    主  文
原裁定撤銷。
聲請駁回。
    理  由
一、聲請意旨略以：具保人黃睿杰因抗告人即被告鄧子宸傷害案
    件，經依檢察官指定之保證金額新臺幣（下同）2萬元，出
    具現金保證後，將被告釋放，茲因被告逃匿，爰聲請沒入具
    保人繳納之保證金等語。
二、原裁定略以：被告因傷害案件，經檢察官諭知提出保證金2
    萬元，將被告釋放，茲被告上揭案件業經判決確定並送執行
    ，然被告經傳拘未獲，逃匿之事實應堪認定，本件聲請為有
    理由，爰裁定具保人黃睿杰繳納之保證金2萬元沒入等語。
三、抗告意旨略以：被告因失業無法負擔易科罰金，故未於100
    年6月10日到案，但6月20日、7月21日均有前往原審法院民
    事庭出庭；同年8月警察前往被告住家，被告雖因外出工作
    不在家，然被告母親均有據實告知警察關於被告之工作地點
    及上、下班時間；8月29日時，復因被告女兒住院，致忘記
    於該日出庭。又被告於9月5日湊足2萬元至臺灣新竹地方法
    院檢察署（下稱新竹地檢署）繳納易科罰金（另案重利罪）
    ，經詢問書記官，始知不可與本案（傷害罪）一起繳納，遂
    利用同年月22日至原審法院民事庭出庭後，向臺灣臺北地方
    法院檢察署（下稱臺北地檢署）報到，並辦理分期繳納易科
    罰金，可知被告絕無逃匿情事等語。
四、按刑事訴訟法第414條第2項（即現行法第403條第2項）所載
    之非當事人，固須受有裁定始得抗告，惟因當事人與本案具
    有利害關係，依同條第1項，對於法院所為之裁定有所不服
    者，茍無特別規定，即屬有權抗告，並不以其本身所受之裁
    定為限（最高法院23年度抗字第415號判例參照）。本件抗
    告人鄧子宸身分為被告，與本案具有利害關係，依前開說明
    ，自得提起抗告，合先敘明。次按，具保之被告逃匿者，應
    命具保人繳納指定之保證金額，並沒入之，不繳納者，強制
    執行，保證金已繳納者，沒入之，刑事訴訟法第118條第1項
    定有明文。又具保係以命具保人提出保證書及繳納相當之保
    證金方式，而釋放被告，其為羈押之替代手段，而繳納保證
    金之目的即在擔保被告之按時出庭或接受執行，使訴訟程序
    得以順利進行，故沒入具保人繳納之保證金，應以被告在逃
    匿中為要件，只有於被告逃匿時，法院始得裁定沒入所繳納
    之保證金（最高法院87年台抗字第406號、93年台非字第268
    號裁定同此意旨）。
五、經查：本件被告前因傷害案件，經臺北地檢署檢察官諭知以
    2萬元交保，並由具保人繳納現金後將被告釋放，嗣該案經
    原審法院以100年度簡字第1160號判決判處被告有期徒刑2
    月，並於100年5月3日確定在案。詎被告未遵期到案執行，
    經檢察官囑託新竹地檢署進行拘提，亦未拘獲，固有新竹地
    檢署檢察官拘票、該署100年8月12日竹檢家執法100執助364
    字第24904號函、拘提報告書在卷可稽。惟本件被告隨後於
    100年9月22日自行至臺北地檢署到案，經檢察官准予分7期
    繳納易科罰金，諭知1期未繳納視為全部到期，得逕行拘提
    ，被告並於9月22日、10月22日均遵期繳清款項，此有100
    年9月22日被告偵訊筆錄、臺北地檢署檢察官指揮易科罰金
    命令、辦理分期繳納罰金執行案件進行表、被告隨抗告狀檢
    附之繳款收據等附本院卷可參。據此，被告雖曾逃匿，但於
    本院為裁定時既經到案執行，則原裁定所憑依之情事已有變
    更，即不可再謂其逃匿而裁定沒入具保人繳納之保證金。原
    裁定未及審酌及此，尚有未洽。抗告意旨執以指摘，為有理
    由，自應由本院將原裁定撤銷，並自為裁定駁回檢察官沒入
    保證金之聲請。
六、據上論結，應依刑事訴訟法第413條，裁定如主文。
中    華    民    國   100    年    11    月    3     日
                  刑事第五庭審判長法  官  王敏慧
                                  法  官  崔玲琦
                                  法  官  劉秉鑫
以上正本證明與原本無異。
不得再抗告。
                                  書記官  蔡宜蓁
中    華    民    國   100    年    11    月    4     日